臺灣高等法院臺中分院刑事判決
110年度上易字第824號
                                    110年度上易字第826號
上  訴  人  臺灣彰化地方檢察署檢察官
被      告  黃慈琋


            葉玉涵


            黃智揚


上列上訴人因被告等違反電子遊戲場業管理條例等案件，不服臺
灣彰化地方法院110年度易字第211號中華民國110年8月11日、同
年月25日第一審判決（起訴案號：臺灣彰化地方檢察署109年度
偵字第4974號），提起上訴，本院判決如下：
    主  文
上訴駁回。
    理  由
一、本案經本院審理結果，認第一審判決諭知被告黃智揚、黃慈
    琋、葉玉涵（下稱被告黃智揚、黃慈琋、葉玉涵) 無罪，並
    無不當，應予維持，並引用各該第一審判決書記載之證據及
    理由（如附件一、二）。
二、檢察官上訴意旨略以：
　㈠依經濟部107年6月13日經商字第10702412670號函有關夾娃娃
    機之評鑑分類參考標準略以：「具有保證取物功能，該保證
    取物金額原則不得超過新臺幣790元。提供商品之市場價值
    ，不得少於保證取物金額之百分之70。提供商品之內容必須
    明確，且其內容及價值不得有不確定性（例如：不得為紅包
    袋、骰子點數換商品、摸彩券、刮刮樂等）。……倘不符合其
    說明書所載之上述要求者，即可認其與原評鑑通過之非屬電
    子遊戲機有別，應為未經評鑑之電子遊戲機，其擺放營業者
    ，即違反電子遊戲場業管理條例第15條規定，應依同條例第
    22條規定辦理。」等語，認定選物販賣機是否非屬於電子遊
    戲機，審核標準並非僅取決於該機臺是否具有「保證取物功
    能之電子設定」乙項，而是具體綜合考量以該電子機臺營業
    之經營者，實際營運使用該電子機臺之情形為斷，當業者違
    背上述相關要件，形同不當變更主管機關原先所核准之經營
    方式，使該電子機臺喪失其本為選物販賣機所應有之核心特
    性時，應認該機臺屬於電子遊戲。觀之被告黃智揚所架設娃
    娃機台內商品照片，係以不透明硬盒包裝，消費者均無法識
    別盒內之商品為何，且依被告黃智揚與黃慈琋之LINE對話紀
    錄、價目表可知，黃智揚就不同外盒包裝可兌換之金額不同
    ，有800、1200、1250、1300之差異，被告葉玉涵於110年1
    月12日偵查時亦供稱兌換的現金數額不固定，大概落在800
    至1200元左右，係依盒子大小還有號碼區分等語（參109年
    度偵字第4974號卷第326頁）。顯見被告黃智揚架設機台提
    供之商品，與上開選物販賣機「提供商品之內容必須明確，
    且其內容及價值不得有不確定性」之標準不符，不得以仍保
    有保證取物功能為卸責之藉口，被告黃智揚確有違反電子遊
    戲場業管理條例第15條規定之情形。
　㈡被告黃智揚將機台擺放在公共場所且為公眾得出入之場所，
    並在查獲機台上面寫有「時間24H，貼紙一律8:00」、「時
    間24H，貼紙一律12:00」之賭博暗示，意指不論花多少錢夾
    到商品，只要夾取商品，即可分別兌換800元及1200元。而
    消費者投入10元硬幣後，得藉操作設在機臺外部面板上之搖
    桿及按鈕，操縱機臺內之取物爪抓取機臺內商品1次，如有
    達成機臺上所設定之條件，則可取得相對應之商品，如未夾
    出，該10元即歸黃智揚所有，惟黃智揚係於機臺內放入無法
    特定實質內容、價值不透明之硬盒供人夾取，造成消費者於
    夾取時，無法自由選擇其想要夾取之物品，最後更因所夾取
    之商品是否有貼紙、大小外型不同，導致消費者可取得之物
    品各異，甚而兌換之金額有別，全然取決於機率及不確定之
    結果而具射倖性及投機性，自屬賭博之行為無訛。縱該10元
    可繼續累積保證取物之金額，然如消費者未持續投至保證取
    物金額，該10元仍由被告黃智揚取得，應無礙於商品取得具
    射倖性之認定。且被告黃智揚於警員查獲當下，向被告黃慈
    琋表示要刪除LINE對話紀錄，甚至要其提供不實LINE帳號來
    誤導警方偵查、教導黃慈琋要回答警員說物品是「收來轉賣
    」、「賺價差」（參109年度偵字第4974號卷第143至146頁
    ），顯然其2人均知悉行為違法。
　㈢觀之被告黃智揚與黃慈琋LINE對話紀錄，被告黃智揚有將兌
    換價目表傳送給黃慈琋，並向之索取吳家紅茶店名片，且被
    告黃智揚與黃慈琋間因兌換商品而有金額交易，在其等對話
    紀錄記事本裡，可見大量數字紀錄交易資訊、傳送商品照片
    ，甚至黃慈琋向黃智揚詢問要不要改價格、記帳等，是被告
    黃智揚有委請黃慈琋代收取補幣王歡樂屋之娃娃機台之商品
    並兌換現金，應堪認定。另依黃慈琋與葉玉涵之LINE對話紀
    錄、被告葉玉涵於109年10月14日偵查時供述內容，被告葉
    玉涵亦知悉兌換商品來源是補幣王歡樂屋之娃娃機台。而被
    告3人行為模式，是葉玉涵收取商品後，詢問黃慈琋，復由
    黃慈琋向黃智揚確認兌換價格再轉知葉玉涵，由葉玉涵將金
    額交付賭客，所收取商品再放置於店內，待黃智揚取回，是
    被告黃智揚、黃慈琋、葉玉涵間就本案賭博犯行，有犯意聯
    絡及行為分擔。原審判決被告3人均無罪，認事用法尚嫌未
    洽，請撤銷更為適當合法判決等語。
三、惟查：
　㈠原審判決業敘明經該院將扣案之5臺機具送請經濟部查明否有
    經評鑑為電子遊戲機或非屬電子遊戲機，認定僅編號5號之
    機具因更改掉物口結構設計（豎立排尺），應為未經評鑑之
    電子遊戲機，其餘4台則未經改造，均是經評鑑非屬電子遊
    戲機之機具。而擺放未經評鑑分類或修改已評鑑分類機具之
    行為是否有電子遊戲場業管理條例第22條規定適用，仍應視
    該機具之性質個案論定，不能以未領有電子遊戲場業營業級
    別證，一有擺放未經評鑑分類或修改已評鑑分類機具之行為
    ，即可認定違反上開規定而逕處以刑事處罰。被告黃智揚雖
    有在扣案編號5之選物販賣機掉物口旁邊豎立排尺，然並無
    事證顯示其有修改其他機具結構或軟體行為，佐以警員當時
    在現場隨機選定編號5機台實際把玩，該機台保證夾取金額
    為1,990元，投至保證夾取金額後即可將機台內商品夾出機
    台，足認編號5之選物販賣機仍具有保證取物功能，是被告
    在扣案編號5選物販賣機掉物口旁邊豎立排尺行為，並未使
    該機台保證取物的功能發生改變，未影響取物可能性，無法
    認定屬於電子遊戲場業管理條例所規範之電子遊戲機，則其
    縱未領有電子遊戲場業營業級別證而擺放該機具以營利，亦
    無從依電子遊戲場業管理條例第22條規定處罰。另扣案編號
    1至4所示選物販賣機，係採用說明書所載「公開等額」與「
    機率等額」之遊戲方式，提供消費者操作機具選取物品來販
    賣商品，若未夾中，可持續投幣夾物，若連續投幣至等同於
    商品設定販賣金額時，則夾物機具將連續輸出強爪模式，至
    消費者夾中為止，如此模式最終將視同消費者以標價購買，
    有對價取物之概念，並無射倖性；又扣案編號5選物販賣機
    仍具保證取物功能，堪認該機台所採用「公開等額」與「機
    率等額」模式之原有性質未遭到變更，同樣不具射倖性，是
    被告黃智揚客觀上並無從事射倖性賭博之犯行可言（被告黃
    智揚原審判決第4-8頁)，則被告黃慈琋、葉玉涵自亦無從與
    被告黃智揚共同成立賭博罪，甚為明確。
　㈡上訴意旨㈠雖以前詞指摘被告黃智揚架設機台提供之商品，與
    選物販賣機「提供商品之內容必須明確，且其內容及價值不
    得有不確定性」之標準不符等語。惟被告黃智揚於本院否認
    上情，辯稱：商品外包裝就有顯示內容物，那是原廠來就已
    經有這個設計等語，復經本院於審理時當庭勘驗扣案編號5
    機具內之紫色鐵盒子商品結果：外觀看不出裡面有何物品，
    打開後，裡面為藍牙耳機，惟其盒蓋有產品名稱，盒底亦有
    註明產品之出處及內容等情，有本院勘驗筆錄及當庭拍攝之
    照片可參（本院卷第106、111-115頁)，且參之查獲警員職
    務報告所載，扣案編號5機具之保證夾取金額為1990元，該
    機具顯無上訴意旨所指提供商品之內容不明確及價值具不確
    定性情形，此部分上訴意旨顯屬誤會，亦無足因之認定被告
    黃智揚有上開違反電子遊戲場業管理條例罪嫌。
　㈢上訴意旨㈡雖亦以被告黃智揚於機臺內放入無法特定實質內容
    、價值不透明之硬盒供人夾取，導致消費者可取得之物品各
    異，甚而兌換之金額有別，全然取決於機率及不確定之結果
    而具射倖性及投機性等語。惟本案並無上訴意旨所指機台內
    商品內容不明確、價值具不確定性情形，業如前述，自亦無
    從據此認定有上訴意旨所指之射倖性存在，此由上訴意旨於
    認為各消費者投內之10元可繼續累積保證取物之金額，卻仍
    認該10元仍由被告黃智揚取得而具射倖性，實有矛盾。且被
    告黃智揚本案行為是否構成賭博罪，判斷之重點應在於參與
    遊戲之人取得機具內物品之方式是否具射倖性而有對賭行為
    ，而非以該物品之價格是否不同為斷，況上訴意旨既以被告
    黃智揚於扣案機台上面寫有「時間24H，貼紙一律8:00」、
    「時間24H，貼紙一律12:00」等語，係賭博之暗示，意指不
    論花多少錢夾到商品，只要夾取商品，即可兌換800元或120
    0元等語，則其既已於各機台上載明其內物品可兌換之價值
    ，又何有所謂商品價值不明確之狀況，此部分所指均乏其據
    ，自不足為不利被告黃智揚之認定，亦無從僅因被告黃智揚
    於警員至店內執行搜索後，曾有教導被告黃慈琋刪除通訊軟
    體話內容之舉措，即推認其成立犯罪。
　㈣被告黃智揚上開行為既不構成賭博罪，則被告黃慈琋、葉玉
    涵縱有協助被告黃智揚收購選物販賣機商品之行為，亦無從
    因之成立賭博罪之共同正犯，遑論其二人對於其等協助收購
    之選物販賣機商品涉及賭博情事，是否全然知悉，亦有疑義
    ，上訴意旨㈢所指，亦無可採取。
四、綜上所述，檢察官上訴意旨，並未提出積極確切之證據可資
    據為不利被告之認定，其上訴為無理由，應予駁回。 　
據上論斷，應依刑事訴訟法第373 條、第368 條，判決如主文。
本案經檢察官邱呂凱提起公訴，檢察官陳昭蓉提起上訴，檢察官
王清杰到庭執行職務。
中　　華　　民　　國　　110 　年　　12　　月　　21　　日
            刑事第十庭     審判長法　官   陳  宏  卿
                                 法　官   簡  芳  潔
                                 法　官   林  美  玲
以上正本證明與原本無異。
不得上訴。
                                 書記官   張  惠  彥
　　　　　　　　　　　　　　　　 
中　　華　　民　　國　　110 　年　　12　　月　　21　　日